臺灣彰化地方法院刑事判決　　　　　　　　　　　　　九十三年度易字第五四一號
　　公　訴　人　臺灣彰化地方法院檢察署檢察官
　　被　　　告　丁○○
　　選任辯護人　楊振芳律師
右列被告因傷害案件，經檢察官聲請簡易判決處刑（九十三年度偵字第二六二五號）
，本院認有刑事訴訟法第四百五十一條之一第四項但書之情形，而改依通常程序審理
判決如左：
        主  文
丁○○無罪。
        理  由
一、聲請簡易判決處刑書意旨略以：被告丁○○於民國九十二年十一月二十三日二十
    一時三十分許，至彰化縣鹿港鎮○○路二七九號「林莉美容院」門口時，碰到告
    訴人甲○○所叫外賣飲料送來，遂先代墊新臺幣（下同）二百七十元飲料費，待
    被告進入店內二樓後，告訴人即交付被告三百元。距料被告收取三百元後，竟拒
    不找還告訴人三十元，而基於普通傷害之犯意，與告訴人發生拉扯爭吵。嗣經在
    場之案外人乙○○、戊○○勸阻始罷手，而告訴人因遭被告拉扯手部，造成右側
    橈尺骨關節脫臼之傷害，並於俟後被告及案外人戊○○、丙○○一起打牌（俗稱
    十三支之樸克牌）時述說右手疼通，因認被告涉有刑法第二百七十七條第一項之
    傷害罪嫌云云。
二、按犯罪事實應依證據認定之，無證據不得推定其犯罪事實；又不能證明被告犯罪
    者，應諭知無罪之判決，刑事訴訟法第一百五十四條第二項、第三百零一條第一
    項分別定有明文。次按認定犯罪事實所憑之證據，雖不以直接證據為限，間接證
    據亦包括在內；然而無論直接或間接證據，其為訴訟上之證明，須於通常一般之
    人均不致有所懷疑，而得確信其為真實之程度者，始得據為有罪之認定，倘其證
    明尚未達到此一程度，而有合理之懷疑存在時，即無從為有罪之認定。又告訴人
    之告訴，係以使被告受刑事訴追為目的，是其陳述是否與事實相符，仍應調查其
    他證據以資審認（最高法院七十六年度台上字第四九八六號、五十二年度台上字
    第一三００號判例參照），先予敘明。
三、本件公訴人認被告丁○○涉有傷害罪嫌，無非係以告訴人甲○○之指訴，證人乙○○、戊○○、丙○○之證述，及告訴人提出之驗傷診斷書為論據。訊據被告堅
    決否認有前揭犯行，辯稱：當天伊有把零錢找給告訴人，伊是與告訴人在玩，並
    沒有拉扯，且告訴人於玩牌之際並沒有說手有在痛；伊與告訴人以手撥扯是在玩
    ，並不會造成如告訴人所提出診斷書之傷害等語。經查：
（一）證人乙○○於警詢中證稱：當天伊在鹿港鎮○○路二七九號二樓之辦公室休息
      ，突然聽到很吵的聲音，伊起來查看，發現被告及告訴人二人在拉扯，戊○○
      要將她們拉開，伊也上前幫忙，被告二人分開後，伊問為何吵架，告訴人表示
      係因被告不找她飲料錢，並表示她的右手腕好痛、身體多處疼痛，及質問被告
      力氣為何那樣大，而伊將她們二人拉開後即離去等語。另於本院審理時證稱：
      伊於警詢時所言均屬實在，當天伊在睡覺，聽到吵鬧聲醒來就看到被告與告訴
      人二人在二樓辦公室拉扯，伊就與戊○○二人將被告二人勸開，告訴人說她們
      是為了沒有找飲料錢才發生拉扯，並說被告力道很大，且她的手在痛、身體也
      很痛，伊拉開她們之後就離開等語。證人乙○○於警詢及本院審理所為之證述
      雖相符合，惟告訴人於本院審理時以證人身份受詰問時證稱：伊當時與被告係
      雙手手掌及手指交叉拉扯，二個人都使力的拉扯，一開始二人都不以為意的互
      相拉扯，到最後二人火氣上來才用力拉扯等語明確。是如告訴人所為之證述，
      其與被告僅係雙手手掌及手指部位互相接觸，其他身體部分並未有何接觸，其
      於拉扯後身體如何會馬上有多處疼痛？且其既係用力與被告拉扯，則其手腕受
      傷是否因其自行用力拉傷或係被告用力拉傷，即屬不明。是證人乙○○證述伊
      將被告及告訴人勸開後，告訴人即告訴伊，其右手腕好痛及身體多處疼痛顯有
      不實之處，證人乙○○之證述雖能證明被告與告訴人有拉扯之事實，然不能證
      明告訴人指述之傷害係被告拉扯所造成，不得為不利於被告之認定。
（二）證人戊○○於警詢證稱：當時伊看到被告與告訴人二人發生拉扯，伊與乙○○
      就將被告二人分開，她們二人就沒再吵。據告訴人與被告二人稱是被告沒找告
      訴人飲料錢才發生扭打，但經伊與乙○○勸止後就沒再打；伊與丙○○、告訴
      人甲○○、被告丁○○等人一起玩紙牌（俗稱十三支之樸克牌），約玩二小時
      多就結束，在玩紙牌期間告訴人有說她的右手在痛等語。另於本院審理時證稱
      ：當天伊與丁○○、丙○○、甲○○四人約好在「林莉美容院」玩紙牌，當天
      晚上七、八時許，伊在二樓看雜誌，因被告代告訴人墊付飲料費用，被告上樓
      後，伊有看到告訴人拿三百元給被告，但被告沒有找錢的意思，告訴人就問被
      告難道不用找錢，被告就說不用啊，之後伊聽到爭吵聲抬頭看到她們二人在拉
      扯，至於她們為何爭吵伊不清楚；當時她們二人是面對面雙手互相抓著拉扯，
      伊就與乙○○上前將她們拉開，至於告訴人有無說什麼伊沒有仔細聽，但有看
      到她在甩手，而伊即開始整理紙牌；丙○○到後告訴人有表示她的手在痛不想
      玩牌，但伊跟告訴人說反正人都已經到了就玩牌，告訴人表示不好意思後就開
      始玩牌，在玩牌中告訴人發了一、二次牌後說她的手實在很痛，伊就說不然由
      伊及丙○○二人幫她發牌，她說可以，就繼續玩牌約一個多小時，等玩牌結束
      後，告訴人就開車載伊回家，回到家時是晚上十二點零五分等語。證人戊○○
      就被告與告訴人拉扯之證述前後一致，然僅能證明被告與告訴人確有發生拉扯
      ，但不能證明告訴人所指訴之傷害即為被告造成。又其就與被告等四人玩紙牌
      之過程中，告訴人就手痛之表示情形所為之證述，前後不一，焉有距離事發之
      時較近所為之記憶證述，反較距離事發之時較遠所為之記憶證述，較不詳實，
      實有違常情，是其此部分之證述，不可採信，證人戊○○所為之證述，亦不得
      為不利於被告之認定。
（三）證人丙○○於警詢時證稱：被告與告訴人發生拉扯時伊並不在場，是據被告二
      人稱係為飲料費找錢之事才發生扭打，但經勸止後就沒有再打；伊與戊○○、
      被告、告訴人四人一起玩紙牌，約玩二小時多就結束，在玩紙期間告訴人甲○○有說她的右手在痛等語。另於本院審理時證稱：當天伊與戊○○、被告、告
      訴人約在「林莉美容院」玩紙牌（俗稱十三支之樸克牌），約晚上九點多快十
      點時伊到達，伊聽戊○○說剛剛被告與告訴人為了找零錢的事在吵架，告訴人
      也說她手痛不想打牌，伊與戊○○說人都已經到了就玩一下，所以就開始打牌
      ，之後告訴人說她手痛，就幫她發牌等語。證人丙○○就其等四人玩紙牌之過
      程中，其有無代告訴人發牌之證述不一，如告訴人之手傷已達不能發牌之情形
      ，則告訴人之手傷顯屬相當嚴重，焉能繼續玩需用手腕及手指俗稱十三支之紙
      牌，且其於警詢時就此明顯情節，竟未提及，加以敘明，亦與事理有違，是其
      證述無從為不利於被告之認定。
（四）告訴人於本院審理時以證人身份受詰問時證稱：伊曾於九十三年一月三十日與
      被告談和解事宜時稱：伊的手傷是從樓梯跌下摔傷的。再證稱：伊當時與被告
      係雙手手掌及手指交叉拉扯，二個人都使力的拉扯，一開始二人都不以為意的
      互相拉扯，到最後二人火氣上來才用力拉扯等語。雖另證稱：係與被告是朋友
      ，因被告曾因打牌之事與其夫發生嚴重爭吵，為了要替被告隱瞞才這樣說的等
      語。另證人林正鎌於本院審理時證稱：伊於九十三年一月二十日協調時有提及
      告訴人是從樓上跌下受傷的，並有說到目前為止跟親戚還是說告訴人是從樓上
      跌下受傷的等語。雖另證稱：其係表示是一開始伊妹妹即告訴人告訴伊是從樓
      上跌下受傷，及怕父母知道實情會嚴厲責罵告訴人等語。是告訴人及證人林正
      鎌所為之證述，前後反覆，觀之其二人之證述，則告訴人手腕受傷是否因其自
      行用力拉傷或係被告用力拉傷，或是自跌傷，已屬不明。
（五）告訴人所受之傷害，於九十二年十一月二十四日門診時即為右側橈尺骨關節脫
      臼，有童綜合醫院出具之診斷證明書一紙在卷可按。則其右手腕既已脫臼，應
      會疼痛難當，且其右手掌及手指當已無法用力使用，如何還能玩需用手腕及手
      指始能玩俗稱十三支之紙牌一、二個小時？況證人戊○○於本院證稱：其於玩
牌結束後，由告訴人開車載伊回家等語。已如前述，而開車之動作更需以雙手
      操作方向盤及以右手變速，告訴人如已右側橈尺骨關節脫臼，焉能開車送證人
      戊○○回家？且告訴人與被告發生拉扯後，被告仍留下與告訴人及證人戊○○
      、丙○○一起玩紙牌，顯見被告與告訴人之爭執、拉扯並不嚴重，應屬嬉戲性
      質之拉扯，否則被告如何會留下玩牌，告訴人又如何會願意與被告一起玩牌。
      故告訴人於開車送證人戊○○回家之前，其右手應無右側橈尺骨關節脫臼之傷
      害，應可認定。
    綜上所述，證人乙○○、戊○○、蔡其聰、林正鎌及告訴人所為之證述，無從證
    明被告有前揭起訴之傷害犯行，且就告訴人所提出之驗傷診斷書所記載之傷勢，
    亦不能為告訴人與被告發生拉扯後，玩俗稱十三支之紙牌一、二個小時及玩牌後
    之開車行為，且不得僅因告訴人之指訴，即為推定被告有傷害犯行，從而被告前
    揭所辯，尚非難予採信。此外，復查無其他積極證據足以證明被告涉有傷害犯行
    ，不能證明被告犯罪，揆諸前揭說明，爰為被告無罪之諭知。
據上論斷，應依刑事訴訟法第四百五十二條、第三百零一條第一項，判決如主文。
本件經檢察官黃玉琪到庭執行職務。
中    華      民      國      九十三      年      九    月    十五    日
                                臺灣彰化地方法院刑事第一庭
                                    審判長法官  葉  榮  郎
                                    法      官  葛  永  輝
                                    法      官  陳  秋  錦
右正本證明與原本無異。
如不服本判決，應於判決送達後十日內，向本院提出上訴狀（須附繕本）。
告訴人或被害人對於判決如有不服具備理由請求檢察官上訴者，其上訴期間之計算係
以檢察官收受判決正本之日期為準。
                                    法院書記官  張  木  松
中      華      民      國      九十三      年      九    月    十五    日
